臺灣花蓮地方法院民事判決　九十二年度簡上字第六四號
　　上　訴　人　甲○○
　　　　　　　　乙○○
　　共　　　同
　　訴訟代理人　丁○○　　　住台北市○○○路八十巷五九弄十七號三樓
　　被上訴人　　丙○○　　　住.
　　訴訟代理人　楊志航律師
右當事人間請求塗銷土地所有權移轉登記事件，上訴人對於中華民國九十二年九月三
十日本院鳳林簡易庭九十二年度林簡字第一○號第一審判決提起上訴，本院判決如左
：
    主      文
原判決廢棄。
被上訴人在第一審之訴駁回。
第一、二審訴訟費用由被上訴人負擔。
    事實及理由
一、上訴人於原審起訴主張：坐落花蓮縣萬榮鄉○○段一一二五號土地（以下簡稱系
    爭土地）原為上訴人甲○○所有，被上訴人於民國（下同）五、六十年間向上訴
    人甲○○購買系爭土地，並在該土地上興建廚房等建物，惟遲未辦理所有權移轉
    登記。九十一年年初，被上訴人與上訴人甲○○協議將系爭土地移轉登記予被上
    訴人，而於九十一年四月十日成立調解，該調解書並經法院核定在案。詎上訴人
    甲○○竟於調解成立後之九十一年四月二十六日將系爭土地以贈與為原因，移轉
    登記予其子即上訴人乙○○所有，該無償贈與行為，顯然損害於被上訴人之債權
    ，為此依民法第二百四十四條規定，請求撤銷上訴人甲○○、乙○○間就系爭土
    地之贈與行為，且上訴人乙○○應將系爭土地，以贈與為原因之所有權移轉登記
    予以塗銷等情。
    上訴人甲○○於原審則以：確實有將系爭土地出售予被上訴人，有去調解，但詳
    情忘了，不知道後來系爭土地為何過戶予上訴人乙○○，當初有將系爭土地賣給
    被上訴人，但多少錢忘記了，買賣時間太久，忘記了，後來也有去調解，但調解
    時有沒有講到過戶的事，我忘了，我的意思是不一定要過戶，但土地繼續給被上
    訴人使用，現在可以過戶給被上訴人，但兒子有兒子的想法等語；上訴人乙○○
    則以：因上訴人甲○○病情加重，經家屬討論結果同意，九十一年三月間，上訴
    人乙○○即至代書處辦理系爭土地移轉登記事宜，上訴人甲○○與被上訴人間就
    系爭土地有無買賣關係，伊不知道，惟若有買賣關係，為何當時不立即辦理過戶
    ？為何被上訴人趁其不在時，帶上訴人甲○○去調解委員會調解？上訴人甲○○
    自八十二年跌倒撞擊頭部開刀後，意識判斷能力即與常人有別，且被上訴人就占
    用系爭土地之原因說法不一等語資為抗辯。
二、本件原審對於被上訴人之請求，判決被上訴人全部勝訴，上訴人全部聲明不服，
    求為廢棄原判決，並駁回被上訴人在第一審之訴；被上訴人則求為判決駁回上訴
    。
三、按債務人所為之無償行為，有害及債權者，債權人得聲請法院撤銷之，民法第二
    百四十四條第一項固定有明文，惟同法條第三項尚規定：「債務人之行為非以財
    產為標的，或僅有害於以給付特定物為標的之債權者，不適用前二項之規定」，
    其中「僅有害於以給付特定物為標的之債權不適用」之規定，為八十八年四月二
    十一日修正公布所增訂，其立法理由謂：債務人之全部財產為總債權人之共同擔
    保，債權人應於債權之共同擔保減少致害及全體債權人之利益時，方得行使撤銷
    權，易言之，撤銷權之規定，係以保障全體債權人之利益為目的，非為確保特定
    債權而設。揆諸本件被上訴人提起本件訴訟之聲明及理由，其並非因作為債權人
    之債權之共同擔保有減少，致害及被上訴人之利益之情形而提起訴訟，僅係針對
    系爭土地之所有權為爭執，應僅屬特定債權之保障，即為前揭民法第二百四十四
    條第三項所規範，不得適用同條第一項為撤銷之情形。是被上訴人執同法條第一
    項作為其請求權基礎，洵屬有誤，原判決依其請求而准許，即有未合。
四、從而，本件上訴人請求廢棄原判決並駁回被上訴人在原審之訴訟，洵屬有據，應
    予准許。
五、本件事證已臻明確，兩造其餘攻擊防禦方法就本判決之結果均不生影響，爰不一
    一贅述，附此敘明。
六、據上論結，本件上訴為有理由，依民事訴訟法第四百三十六條之一第三項、第四
    百五十條、第七十八條，判決如主文。
中　　　華　　　民　　　國　　九十三　　年　　　七　　　月　　 十四　 　日
                            臺灣花蓮地方法院民事庭
~B審判長法官　陳心弘
~B法　　　官　楊碧惠
~B法　　　官　郝燮戈
右正本証明與原本無異。
~B法院書記官　林佳慧
中　　　華　　　民　　　國　　九十三　　年　　　七　　　月　　 十五　　 日
